# 关于商誉减值测试的问题

提问人：欧阳乐 时间：2017-09-27 09:45:50
现在对A公司进行 2016 年度审计，A公司在 16 年 7 月收购B公司100%股权，B公司持有一家上市公司C公司股权，具有重大影响，长期股权投资按权益法核算。（ 1 ）收购日收购对价：988,865,724.34元；（ 2 ）收购日B公司账面净资产：-5,955,235.19元；（ 3 ）收购日B公司长投账面价值：69,165,771.75元；（ 4 ）收购日B公司长投公允价值：957,000,000.00元；（ 5 ）长投增值：
（ 4 ）-（ 3 ）=887,834,228.25元；（ 6 ）递延所得税负债：（ 5 ）*25%=221,958,557.06元；（ 7 ）商誉：
（ 1 ）+（ 6 ）-（ 2 ）-（ 5 ）= 328,945,288.34元； 2016 年 12 月 31 日，将B公司认定为一资产组对商誉（ 7 ）进行减值测试：（ 8 ）期末B公司账面净资产:-46,015,151.44元；（ 9 ）期末B长投账面价值：65,097,504.96元；（ 10 ）期末B长投公允价值：827,950,000.00元； 根据准则商誉减值处理第二十五条：在对包含商誉的相关资产组或者资产组组合进行减值测试时，如与商誉相关的资产组或者资产组组合存在减值迹象的，应当先对不包含商誉的资产组或者资产组组合进行减值测试，计算可收回金额，并与相关账面价值相比较，确认相应的减值损失。再对包含商誉的资产组或者资产组组合进行减值测试，比较这些相关资产组或者资产组组合的账面价值（包括所分摊的商誉的账面价值部分）与其可收回金额，如相关资产组或者资产组组合的可收回金额低于其账面价值的，应当确认商誉的减值损失，按照本准则第二十二条的规定处理。对不包含商誉的资产组进行减值测试：（ 11 ）报告日资产组可回收金额：
（ 8 ）+（ 10 ）-（ 9 ）=716,837,343.60元；（ 12 ）报告日不包含商誉资产组账面金额：（ 8 ）+（ 5 ）=841,819,076.81元；（ 13 ）不包含商誉的资产组减值金额：（ 12 ）-（ 11 ）=124,981,733.21元；对包含商誉的资产组进行减值测试：（ 14 ）包含商誉资产组账面金额：（ 12 ）-（ 13 ）+（ 7 ）-（ 6 ）= 823,824,074.88元；（ 15 ）商誉减值金额：（ 14 ）-（ 11 ）=106,986,731.28元。 请问： 1 、在计算（ 11 ）、（ 12 ）、（ 13 ）、（ 14 ）时，何时需要考虑前期产生的递延所得税负债的影响？我是在计算包含商誉资产组账面金额时把前期确认的递延所得税负债考虑进去了，不知这样是否正确？ 2 、 （ 13 ）不包含商誉的资产组减值金额在合并报表中如何反应？ 3 、 我这样处理还有哪些不正确的地方？

回答人：chenyiwei
从你提供的数据看，B公司除了持有对上市公司C的重大影响的长期股权投资以外，其他资产和负债应该都是显著不重大的（与对C的长期股权投资的公允价值相比）。是否B公司除了持有C的股权以外，没有其他实质性经营业务？因此首先建议判断B公司是否构成“业务”。如果构成“业务”，才会确认商誉和递延所得税负债（你这里的商誉在很大程度上是由确认递延所得税负债所导致的）。如果不构成业务，按资产收购处理，在合并报表层面不确认递延所得税负债和商誉，则计算减值的结果就很不一样了。建议对此问题重新考虑。

提问人：欧阳乐 时间：2017-09-27 23:16:06
谢谢陈老师的回答，这里的B公司确实除了持有C公司的股权没有其他业务，那按照这样的情况，应该就属于不构成业务的情况，那就不需要确认递延所得税负债，也不需要确认商誉。 但是，这里购买对价高于高于这项长期股权投资的公允价值，那对价与公允价值之间的差异在合并报表中如何反应呢？

回答人：chenyiwei
高于C公司股权市价受让其股权投资的原因，除了B所持有的其他资产、负债的调整影响之外，还有无其他特殊原因？例如为了取得对C的重大影响或控制权而支付的额外溢价？

提问人：欧阳乐 时间：2017-09-28 08:25:29
谢谢陈老师深夜的解答，确实公司高于C公司股权市价的收购是为了成为C公司的第一大股东，但是公司仅占有C公司18%的股权，因为还存在其他两位股权差不多的股东，且并未签订一致行动人协议，所以我们对该业务判断为重大影响，那么这种溢价在合并层面如何处理？

回答人：chenyiwei
在合并层面，应将溢价计入对上市公司的股权投资成本，相当于隐含的商誉（只是不单独列报为商誉，而是长期股权投资账面价值的组成部分）。

提问人：xiongmao12 时间：2017-09-28 15:01:21
请教陈版，如果一个公司主营业务就是投资，同时投了多家公司的股权，除了投资之外没有其他业务，那这个公司控股的其他公司的股权，购买价值大于公允价值，是否构成业务呢，是否要体现商誉呢？

回答人：chenyiwei
不会仅仅因为“购买价格大于公允价值”而体现商誉。投资公司本身不一定会有单独的商誉存在，尤其是当收购投资公司的价款系按照其所持有的投资的公允价值加总计算时。这时投资公司本身不构成业务。

提问人：欧阳乐 时间：2017-09-28 20:12:16
陈老师，现在又有一个相关问题与券商意见相冲突，想与您探讨一下： 接上述问题，B公司持有C公司18%的股权，为上市公司C公司的第一大股东，查阅C公司章程如下：”股东大会作出普通决议，应当由出席股东大会的股东（包括股东代理人）所持表决权的1/2以上通过。股东大会作出特别决议，应当由出席股东大会的股东（包括股东代理人）所持有表决权2/3以上通过。“并查阅C公司年报：“C公司不与公司其他股东之间存在关联关系或者一致行动。” 综上所述，B公司只对C公司构成重大影响，不构成控制。但是，C公司在年报中披露B公司为公司的母公司，且B公司现在的实际控制人为C公司的实际控制人。故在这种情况下，券商认为需要将C公司纳入合并范围。 想请教陈老师，这种情况下应该如何判断？

回答人：chenyiwei
实际控制人能控制上市公司，不代表本公司能控制该上市公司。建议考虑除了本公司的持股以外，导致实际控制人能控制该上市公司的还有哪些因素。